臺灣臺南地方法院刑事判決　　　　　　　 96年度訴字第746號
公　訴　人　臺灣臺南地方法院檢察署檢察官
被　　　告　甲○○
上列被告因違反毒品危害防制條例案件，經檢察官提起公訴（九
十六年度毒偵字第一０三二號），被告於準備程序中為有罪之陳
述，本院合議庭裁定由受命法官獨任進行簡式審判程序，判決如
下：
    主  文
甲○○施用第一級毒品，累犯，處有期徒刑捌月，扣案之夾鏈袋
拾個及削尖吸管壹支均沒收；又施用第二級毒品，累犯，處有期
徒刑陸月。應執行有期徒刑壹年，扣案之夾鏈袋拾個及削尖吸管
壹支均沒收。
    事  實
一、甲○○前因施用毒品案件，經本院以八十九年度毒聲字第三
    七七號裁定送觀察、勒戒，因認有繼續施用毒品之傾向，經
    本院以八十九年度毒聲字第一三二八號裁定送強制戒治，因
    認無繼續戒治之必要，經本院以八十九年度毒聲字第三一一
    九號裁定停止戒治併付保護管束，嗣經本院以九十年度毒聲
    字第四八六號裁定撤銷停止戒治，令入戒治處所施以強制戒
    治，於民國九十一年十月七日強制戒治執行期滿釋放，並由
    臺灣臺南地方法院檢察署檢察官以九十二年度戒毒偵字第一
    一０號為不起訴處分確定。另曾因施用第二級毒品案件暨竊
    盜案件，經本院先後以九十三年度簡字第一六０四號、九十
    三年度簡字第二六八一號判決分別判處有期徒刑三月、三月
    確定，上述二罪接續執行，而於九十四年八月五日執行完畢
    （翌日出監），又因施用第二級毒品案件，經本院以九十四
    年度易字第五五八號判決處有期徒刑五月確定，於九十五年
    六月五日執行完畢（翌日出監）。
二、詎甲○○不知悔改，於前次強制戒治執行完畢釋放後五年內
    ，復基於反覆施用第一級毒品海洛因之單一犯意，自九十五
    年十月間某日起至九十六年三月七日接近中午之某時（起訴
    書略載為九十六年三月七日下午三時採尿時起回溯二十六小
    時內之某時）止，約每三至四日一次，在其位於臺南市○○
    區○○路一段六九八巷五十六號之一之住處內等地，以將海
    洛因加水裝入針筒內注射於血管之方式，反覆施用海洛因多
    次；另基於反覆施用第二級毒品甲基安非他命（起訴書誤載
    為安非他命）之單一犯意，自九十五年十月間某日起至九十
    六年三月三日某時止，約每一至二週一次，在上址住處內等
    地，以將甲基安非他命放入玻璃球內用火燒烤吸食煙霧之方
    式，反覆施用甲基安非他命多次。嗣先於九十五年十二月二
    十八日下午二時五分許，在臺南市○○○○街運河司令臺旁
    ，因形跡可疑遇警盤查，復於九十六年三月七日上午十一時
    許，在臺南市○○路二百號租屋處前，為警查獲，扣得供吸
    食海洛因所用之夾鏈袋十個及削尖吸管一支。前後二次均經
    其同意採尿送驗，結果均呈嗎啡陽性及甲基安非他命陽性反
    應，而悉上情。
三、案經臺南縣警察局及臺南市警察局第六分局分別報請臺灣臺
    南地方法院檢察署檢察官偵查起訴。
    理  由
一、本案被告甲○○所犯均係死刑、無期徒刑、最輕本刑為三年
    以上有期徒刑以外之罪，亦非屬高等法院管轄之第一審案件
    ，其於準備程序程序進行中就被訴事實為有罪之陳述，經法
    官告知簡式審判程序之旨，並聽取公訴人及被告之意見後，
    由合議庭裁定進行簡式審判程序，故不受同法第一百五十九
    條第一項、第一百六十一條之二、第一百六十一條之三、第
    一百六十三條之一及第一百六十四條至第一百七十條所規定
    證據能力認定及調查方式之限制，合先敘明。
二、按人體施用甲基安非他命後，其主要代謝物中，未改變型態
    之甲基安非他命占施用劑量達百分之四十三，安非他命則約
    為百分之五；人體若係施用安非他命後，主要代謝物中則有
    未改變型態之安非他命，但無甲基安非他命，此有法務部調
    查局九十三年五月四日調科壹字第０九三六二四一三九八０
    號函釋足查。由此可知，人體若施用安非他命，其尿液代謝
    物不可能出現甲基安非他命，惟人體若施用甲基安非他命，
    其尿液代謝物除主要有甲基安非他命外，亦可能有少量之安
    非他命。經查：上揭犯罪事實，業據被告於本院準備程序及
    審理程序中自白承認（本院卷第二六頁），且其前後二次採
    尿送驗結果，均呈陽性反應，有長榮大學於九十六年一月十
    八日、同年三月二十一日出具之確認報告、臺南市警察局第
    六分局送驗尿液及年籍對照表、臺南縣警察局刑警大隊採集
    尿液姓名對照表各一紙在卷可稽，並有夾鏈袋十個及削尖吸
    管一支扣案可憑，足徵被告之任意性自白確與事實相符，堪
    以採信。被告前因施用毒品案件，經本院以八十九年度毒聲
    字第三七七號裁定送觀察、勒戒，因認有繼續施用毒品之傾
    向，經本院以八十九年度毒聲字第一三二八號裁定送強制戒
    治，因認無繼續戒治之必要，經本院以八十九年度毒聲字第
    三一一九號裁定停止戒治併付保護管束，嗣經本院以九十年
    度毒聲字第四八六號裁定撤銷停止戒治，令入戒治處所施以
    強制戒治，於九十一年十月七日強制戒治期滿釋放，並由臺
    灣臺南地方法院檢察署檢察官以九十二年度戒毒偵字第一一
    ０號為不起訴處分確定各節，有臺灣高等法院被告前案紀錄
    表附卷足參，其於前次強制戒治執行完畢釋放後五年以內再
    犯本件施用第一級毒品海洛因及第二級毒品甲基安非他命之
    犯行事證明確，應依法論科。
三、論罪科刑：
  (一)查海洛因及甲基安非他命分別係屬毒品危害防制條例第二條
    第二項第一、二款所列之第一、二級毒品，故核被告所為，
    分別係犯毒品危害防制條例第十條第一項之施用第一級毒品
    罪及同條例第十條第二項之施用第二級毒品罪。被告於施用
    前持有第一級毒品及第二級毒品之低度行為，應分別為施用
    之高度行為所吸收，均不另論罪。
  (二)按刑事法若干犯罪行為態樣，本質上原具有反覆、延續實行
    之特徵，立法時既予特別歸類，定為犯罪構成要件之行為要
    素，則行為人基於概括之犯意，在密切接近之一定時、地持
    續實行之複次行為，倘依社會通念，於客觀上認為符合一個
    反覆、延續性之行為觀念者，於刑法評價上，即應僅成立一
    罪。學理上所稱「集合犯」之職業性、營業性或收集性等具
    有重複特質之犯罪均屬之，例如經營、從事業務、收集、販
    賣、製造、散布等行為概念者是（最高法院九十五年度臺上
    字第一０七九號判決意旨參照）。而關於施用毒品之犯罪型
    態，往往具有高度之反覆實施性及濫用性，一旦吸食毒品，
    通常會於一定期間內密集施用，顯然具有「集合犯」反覆性
    及延續性之特徵，如將各次施用毒品之行為在刑法上逐一評
    價並分別論處罪刑，恐與刑罰過度評價禁止原則相悖，並與
    憲法所揭櫫之比例原則有違。再考諸九十五年七月一日施行
    之修正後刑法關於連續犯規定刪除之原因，固係源於實務上
    對於連續犯「同一罪名」之認定過寬，所謂「概括犯意」亦
    經常可連綿數年之久，不無鼓勵犯罪之嫌，而使國家刑罰權
    之行使發生不合理之現象，故將之刪除，應屬法務部所稱本
    次修法「寬嚴並進」之刑事政策中，較不利於行為人之從「
    嚴」措施。然施用毒品犯罪之本質上具有成癮性、反覆性，
    所侵害者亦屬單一之社會公共法益，且前揭修正理由更明示
    在廢除連續犯規定後，針對吸毒等犯罪類型，應發展「接續
    犯」及「包括一罪」之概念，以限縮數罪併罰之範圍，益見
    立法者亦深知施用毒品犯罪有其本質上之特殊性，倘行為人
    已有反覆為同一吸毒之犯行，仍應視其具體情形論以「構成
    要件之行為單數」，而為「包括一罪」，僅受一次之刑法評
    價，即為已足，自不能徒執廢除連續犯規定係採從嚴之刑事
    政策，而謂修法後反覆多次施用毒品行為均應予以數罪併罰
    。準此以言，本案被告自承係自九十五年十月間某日起至九
    十六年三月七日接近中午之某時止，約每三至四日施用海洛
    因一次，另自九十五年十月間某日起至九十六年三月三日某
    時止，約每一至二週施用甲基安非他命一次，犯罪行為均甚
    屬密集、反覆，顯均已成癮，揆諸前揭說明，應認被告多次
    施用第一級毒品海洛因及多次施用第二級毒品甲基安非他命
    之犯行，均屬「包括一罪」中之「集合犯」之性質，各應論
    以一罪。
  (三)被告所犯上述二罪之間，犯意各別，行為互殊，應予分論併
    罰。
  (四)就施用第二級毒品部分，檢察官雖僅就被告於九十五年十二
    月二十八日下午二時三十八分採尿時起回溯九十六小時內之
    某時及被告於九十六年三月七日下午三時採尿時起回溯九十
    六小時內之某時之施用犯行提起公訴，然被告自九十五年十
    月間某日起至九十六年三月三日某時止此段期間內不含前揭
    業已起訴之部分，與前述業已起訴之施用第二級毒品犯行有
    集合犯之包括一罪關係，為起訴效力所及，本院自應併予審
    理。
  (五)被告前因施用第二級毒品案件暨竊盜案件，經本院先後以九
    十三年度簡字第一六０四號、九十三年度簡字第二六八一號
    判決分別判處有期徒刑三月、三月確定，上述二罪接續執行
    ，而於九十四年八月五日執行完畢（翌日出監），又因施用
    第二級毒品案件，經本院以九十四年度易字第五五八號判決
    處有期徒刑五月確定，於九十五年六月五日執行完畢（翌日
    出監）各節，有前述前案紀錄表可佐，其於受有期徒刑執行
    完畢後五年以內故意再犯本件均屬有期徒刑以上之施用第一
    級毒品罪及施用第二級毒品罪，均應依刑法第四十七條第一
    項規定論以累犯，並均加重其刑。
  (六)爰審酌被告之素行不佳，有前述前案紀錄表足參，教育程度
    僅國中肄業，智識程度不高，其迭經觀察、勒戒、強制戒治
    、起訴判刑之處遇措施後，猶未能深切體認施用毒品對於自
    身健康之危害，未見警惕之心，本案施用海洛因及施用甲基
    安非他命之期間各約五月，且前後共遭查獲二次，顯見其沾
    染毒癮至深，惟犯後已坦承犯行，態度良好，及施用毒品係
    自戕身心，對於他人並未構成危害等一切情狀，分別量處如
    主文所示之刑，並定其應執行之刑，以資懲儆。
  (七)扣案之夾鏈袋十個及削尖吸管一支，均係被告所有供施用海
    洛因所用之物，業據被告供明在卷（本院卷第二五頁），爰
    均依刑法第三十八條第一項第二款規定予以宣告沒收。
據上論斷，應依刑事訴訟法第二百七十三條之一第一項、第二百
九十九條第一項前段，毒品危害防制條例第十條第一項、第二項
，刑法第十一條前段、第四十七條第一項、第五十一條第五款、
第三十八條第一項第二款，判決如主文。
本案經檢察官乙○○到庭執行職務。
中　　華　　民　　國　　96　　年　　7 　　月　　9 　　日
　　　　　　　　　刑事第五庭  法　官　張婷妮
以上正本證明與原本無異
如不服本判決應於送達後10日內向本院提出上訴狀，並應敘述具
體理由。如未敘述上訴理由者，應於上訴期間屆滿後20日內向本
院補提理由書。
                               書記官 陳姿利
中　　華　　民　　國　　96　　年　　7　 　月　　10　　日
附錄本案論罪科刑法條
毒品危害防制條例第十條第一項、第二項
施用第一級毒品者，處六月以上五年以下有期徒刑。
施用第二級毒品者，處三年以下有期徒刑。
